【裁判字號】    98,抗,1113
【裁判日期】    980714
【裁判案由】    假扣押
【裁判全文】
臺灣高等法院民事裁定                  98年度抗字第1113號
抗  告  人  甲○○
上列抗告人因與相對人乙○○間假扣押事件，對於中華民國98年
6月16日臺灣臺北地方法院98年度裁全字第4165號裁定提起抗告
，本院裁定如下：
    主  文
原裁定關於命抗告人供擔保金額逾新台幣壹拾捌萬元部分廢棄。
抗告費用由相對人負擔。
    理  由
一、抗告人於原法院聲請及本院抗告意旨略以：兩造間原為夫妻
    關係，因抗告人母親中風照顧問題，感情破裂，自民國93年
    8月分居迄今，經原法院以96年度家訴字第1號判准兩造改用
    夫妻分別財產制確定。抗告人即訴請相對人給付兩造剩餘財
    產差額2分之1，即新台幣（下同）5,743,212元，現由原法
    院以97年度家調字第891號受理在案。惟相對人故意將婚後
    存款提領一空，轉存於其兄黃木源、姊陳雪鳳及2子陳碩方
    、陳碩佑等人之銀行帳戶內，侵害抗告人剩餘財產分配請求
    權，而黃木源亦坦承於台灣銀行龍山分行帳戶內存款均為相
    對人所存入，抗告人曾經原法院裁定准予假扣押並執行上開
    帳戶內存款，惟該帳戶內存款已經提領一空，扣押無著。茲
    兩造婚後購買登記於相對人名下之不動產因另案遭執行拍賣
    後尚餘案款約1,800,000元，恐相對人脫產，致抗告人日後
    有不能強制執行之虞，乃依民事訴訟法第522條、第523、52
    6條規定願供擔保，請准予假扣押，詎原法院竟將擔保金額
    裁定為600,000元，核與民事訴訟法第526條第4項規定不符
    ，爰提起抗告，請求將原裁定供擔保金額逾180,000元部分
    廢棄等語。
二、按債權人就金錢請求或得易為金錢請求之請求，欲保全強制
    執行者，得聲請假扣押；假扣押非有日後不能強制執行或甚
    難執行之虞者，不得為之；請求及假扣押之原因應釋明之。
    前項釋明如有不足，而債權人陳明願供擔保或法院認為適當
    者，法院得定相當之擔保，命供擔保後為假扣押。債權人之
    請求係基於家庭生活費用、扶養費、贍養費、夫妻剩餘財產
    差額分配者，前項法院所命供擔保之金額不得高於請求金額
    之10分之1。民事訴訟法第522條第1項、第523條第1項及第
    526條第1、2、4項分別定有明文。另「證明」與「釋明」在
    構成法院之心證上程度未盡相同，所謂「證明」，乃當事人
    提出之證據方法，足使法院產生堅強之心證，可以完全確信
    其主張為真實而言，而所謂「釋明」，則為當事人提出之證
    據未能使法院達於確信之程度，僅在使法院得薄弱之心證，
    信其事實上之主張大概為如此者而言，二者非性質上之區別
    ，而係分量上之不同。
三、經查：抗告人主張之事實，業據其提出原法院96年度家訴字
    第1號民事判決、民事判決確定證明書、民事起訴狀、民事
    庭通知、台北富邦商業銀行股份有限公司函、華南商業銀行
    總行國際金融部函、華南商業銀行存款往來明細表、臺灣銀
    行龍山分行函、客戶所有存款明細查詢單、臺灣士林地方法
    院內湖簡易庭民事簡易判決、原法院96年度家全字第14號裁
    定、黃木源臺灣銀行綜合存款存摺及原法院民事執行處函（
    原審卷第4至27頁）以為釋明，已足使本院得薄弱之心證，
    信其就本件「假扣押請求」及「假扣押原因」之主張大概為
    如此，堪認已有相當之釋明。然於假扣押原因之釋明尚有不
    足，抗告人陳明願供擔保，補足其釋明之不足，應予准許，
    原法院裁定准予假扣押，雖無不合。惟抗告人所欲保全強制
    執行之請求，係基於夫妻剩餘財產分配之請求權，依前揭二
    之說明，本件供擔保金額，不得逾其請求金額1,800,000元
    之10分之1即180,000元，原法院命供擔保金額600,000元，
    自有未洽，抗告意旨指摘原裁定此部分不當，聲明廢棄，為
    有理由，爰裁定如主文第1項所示。
四、據上論結，本件抗告為有理由，爰裁定如主文。
中    華    民    國    98    年    7     月    14    日
                  民事第十二庭
                      審判長法  官  陳駿璧
                            法  官  連士綱
                            法  官  陳邦豪
正本係照原本作成。
本裁定除以適用法規顯有錯誤為理由外，不得再抗告。如提起再
抗告，應於收受後10日內委任律師為代理人向本院提出再抗告狀
。並繳納再抗告費新台幣1000元。
中    華    民    國    98    年    7     月    14    日
                              書記官  李佳樺


司法院資訊處製作；財團法人民間司法改革基金會備份。
